【裁判字號】    89,訴,1586
【裁判日期】    900821
【裁判案由】    重傷害
【裁判全文】
臺灣臺北地方法院刑事判決                          八十九年訴字第一五八六號
    公  訴  人  臺灣臺北地方法院檢察署檢察官
    被      告  庚○○
                己○○
    共      同
    選任辯護人  翟世炎
右列被告等因重傷害案件，經檢察官提起公訴（八十九年度偵字第五七二五號、一六
七五○號），乙○判決如左：
    主    文
庚○○共同使人受重傷未遂，處有期徒刑參年柒月。
己○○無罪。
    事    實
一、庚○○與丁○○有金錢債務糾紛；於民國八十九年二月十三日下午四時許，丁○○應庚○○之邀，偕同友人甲○○至台北市○○路○段四十四巷明寶宮廟，商談
    債務問題；庚○○與其已成年之弟戊○○（未到案、已通緝）竟夥同數名姓名、
    年籍均不詳之成年人，共同基於重傷害之犯意聯絡，明知開山刀、番刀等異常鋒
    利，如朝人之身體亂砍，必使人受有重大之傷害；迨丁○○及黃威霖行至臺北市
    大安區○○路○段四四巷、杭州南路二段二五巷口時，由庚○○帶數名姓名、年
    籍均不詳之成年人分持開山刀、番刀數把追砍丁○○，另由戊○○帶數名姓名、
    年籍均不詳之成年人持開山刀、番刀數把追砍甲○○，致丁○○因此受有左上肢
    、右上肢多處切割傷、韌帶斷裂、動脈斷裂、左下肢多處切割傷、右下肢骨折、
    韌帶斷裂、右脛骨開放性骨折等傷害，致前脛肌腱斷裂，右下肢功能之效用減衰
    ；甲○○則因此受有左胸背腰部深刺裂傷十二乘六乘十公分，合併後腹腔急性出
    血之傷害；丁○○因及時救治倖免於毀敗一肢以上之機能；嗣經警循線查悉上情
    。
二、案經丁○○、甲○○訴由臺北市政府警察局大安分局報請臺灣臺北地方法院檢察
    署檢察官偵查起訴。
    理    由
壹、被告庚○○部分：
一、訊據被告庚○○矢口否認前開犯行，辯稱：因丁○○帶十多人攜刀前往，而丁○○與伊胞弟戊○○發生衝突，伊與胞弟己○○上前勸阻，嗣因己○○被砍傷手指
    ，伊立刻帶己○○到馬偕醫院治療，故戊○○砍傷丁○○、甲○○時，伊已不在
    現場云云。然乙○查：
（一）被砍傷之被害人即證人丁○○於警訊時證稱：「伊於本月（八十九年二月）十
      三日十六時許，至臺北市○○區○○路二段四四巷與杭州南路二段二五巷口時
      被人殺傷，是北市○○路○段四十四巷明寶宮廟祝黃金的兩個兒子，一是綽號
      阿興的庚○○，另一個綽號歐羅肥（戊○○）．．．」（詳八十九年偵字第一
      六七五０號偵查卷、第十一至十二頁丁○○之警訊筆錄）；另被砍傷之被害人
      即證人甲○○於警訊時亦證稱：「伊原先不知道被誰殺傷，是伊受傷後另一位
      受傷的丁○○告訴伊，殺傷我們的是東門的角頭份子綽號阿興的庚○○及綽號
      歐羅肥的戊○○，是他們倆人帶頭圍殺我及丁○○致使我左後腹部縫二十餘針
      。」、「是戊○○帶兩名不知名的男子分持番刀由我後方殺伊，另庚○○則帶
      約五名男子圍殺丁○○，丁○○倒地後，他們還繼續砍殺」等語；又警方提供
      被告庚○○及戊○○的影像基本資料經甲○○指認，渠確指係被告庚○○、戊○○二人砍傷無誤（詳八十九年度偵字第一六七五０號偵查卷、第十三至第十
      四頁及第廿一至第廿二頁之甲○○警訊筆錄）。再者，丁○○因此確受有左上
      上肢、右上肢多處切割傷、韌帶斷裂、動脈斷裂、左下肢多處切割傷、右下肢
      骨折、韌帶斷裂、右脛骨開放性骨折等傷害，致前脛肌腱斷裂，右下肢功能之
      效用減衰；甲○○則因此受有左胸背腰部深刺裂傷十二Ｘ六Ｘ十公分，合併後
      腹腔急性出血之傷害，此有國立臺灣大學醫學院附設醫院診斷書及慶生醫院乙
      種診斷證明書各一紙在卷可按。
（二）第查被害人丁○○於警訊時及偵審中之指訴遭庚○○、戊○○等人砍傷，其前
      後指訴之詞雖略有出入，惟衡諸常情，遭眾人持刀圍砍時，在如此緊急慌亂場
      合，不免心生畏懼，未必皆能分辨明確、記憶清楚，遭何人砍傷己身何部位；
      是丁○○之證詞雖略有出入，亦不足以影響其證言之可信性；況且證人甲○○
      於警訊時亦確指遭被告庚○○及戊○○等人砍傷；再者，果如被告庚○○所辯
      ，係被害人丁○○帶十多人持刀前往，當時僅有被告庚○○、戊○○及己○○
      三兄弟，而僅有戊○○動手砍，實不可能係丁○○、甲○○受有上述嚴重之創
      傷；再查被告庚○○自承不認識甲○○，甲○○亦證稱不認識被告庚○○，兩
      人彼此間既不認識，又無仇隙，則甲○○當不可能故為誣陷被告庚○○。又證
      人唐小正於乙○調查時雖證稱：案發當時在場，伊有看到一團人在打架，誰打
      誰伊不清楚，至於己○○由誰送去醫院伊不曉得等語，並不足為有利於被告庚○○之認定。再者，證人丙○○於乙○調查時雖證稱看到戊○○有搶到他們的
      刀子，丁○○及甲○○的傷是被戊○○砍的等語，衡量丁○○及甲○○分別受
      有上述嚴重之創傷，單憑戊○○一人之力，恐難以致之，且與上述被害人丁○○及甲○○之指訴不符，不足為有利於被告庚○○之認定。
（三）被告庚○○、戊○○夥同姓名、年籍均不詳之成年人數名，共同持刀向被害人
      丁○○及甲○○之四肢及身體等處猛砍，致丁○○因此受有左上肢、右上肢多
      處切割傷、韌帶斷裂、動脈斷裂、左下肢多處切割傷、右下肢骨折、韌帶斷裂
      、右脛骨開放性骨折等傷害，甲○○則受有左胸背腰部深刺裂傷深達十二乘六
      乘十公分，合併後腹腔急性出血之傷害，益見被告下手狠重；而被告持刀砍人
      四肢，無非欲致人傷殘不良於行，況被害人丁○○之右脛骨開放性骨折，並已
      傷及勒帶及動脈造成斷裂，益見其傷勢嚴重，是被告庚○○顯有使人受重傷害
      之犯意甚明。
（四）按刑法所稱之重傷係指「毀敗一肢以上之機能．．．其他於身體或健康有重大
      不治或難治之傷害」等，刑法第十條第四項第四、六款定有明文。又所謂毀敗
      一肢以上之機能，指一肢以上之機能「完全喪失」其效用而言，若骨頭雖經折
      斷，但醫治結果仍能舉動而不能照常者，只可認為減衰機能，要與毀敗有別；
      又所謂其他於身體或健康有重大不治或難治之傷害，係指身體或健康確有終身
      不治之傷害而言，最高法院三十年上字第四四五號、二十年上字第五四七號判
      例可資參照。經查，被害人甲○○所受有左胸背腰部深刺裂傷十二乘六乘十公
      分，合併後腹腔急性出血之傷害，並非係屬重大不治或難治之傷害，尚未達重
      傷害之程度；被害人丁○○雖受有左上肢、右上肢多處切割傷、韌帶斷裂、動
      脈斷裂、左下肢多處切割傷、右下肢骨折、韌帶斷裂、右脛骨開放性骨折等傷
      害，而國立臺灣大學醫學院附設醫院於八十九年七月二十九日雖開具之診斷書
      載有「丁○○之右脛骨開放性骨折目前脛骨折尚未癒合，前脛肌腱斷裂，右下
      肢功能無法完全恢復完全正常」，惟該醫院於八十九年八月二十九日回函臺灣
      臺北地方法院檢察署表示，丁○○曾於八十九年二月十三日送到該院急診，隨
      即住入骨科部病房診治，至同年三月四日出院，並轉往乙○骨科部門診斷續追
      蹤就醫，由於骨折尚未完全癒合，目前仍無法斷言其所受之傷害是否已達「毀
      敗一肢以上之機能」或有「重大不治或難治之傷害」等情，此有該院所出具之
      診斷書一紙及八十九年八月二十九日（八九）校附醫秘字第一七○二八號函附
      卷可稽。惟乙○於審理中，數次傳訊被害人丁○○到庭作證，觀察其走路情形
      ，雖不如正常人一般，惟仍能行走，僅不能恢復未受傷以前之正常狀態，揆諸
      前揭說明，應祇係減衰腳部機能之效用而已，尚未達一肢機能完全喪失其效用
      之重傷害之結果。
二、被告庚○○、戊○○夥同姓名、年籍均不詳之成年人數名，共同持刀向被害人丁○○及甲○○之四肢及身體等處猛砍；而陳、王二人所受之傷害尚未達「毀敗一
    肢以上之機能或其他於身體或健康有重大不治或難治之傷害」，核被告庚○○所
    為係犯刑法第二百七十八條第一項、第三項之使人受重傷害未遂罪。被告庚○○
    與戊○○及數名姓名、年籍均不詳之成年人，所犯上揭犯行，有犯意之聯絡及行
    為分擔，皆為共同正犯。被告庚○○、戊○○等人基於重傷之故意，分別追砍丁○○及甲○○，均已著手於重傷行為之實施，此分別追砍之行為，應成立想像競
    合犯，公訴人認係連續犯，尚有誤會；另查重傷害與傷害罪間具有補充關係，應
    優先適用重傷害罪，公訴人認被告尚構成刑法第二百七十七條第一項傷害罪，亦
    有誤會；又被告庚○○等人基於重傷害之犯意，持刀砍傷被害人丁○○及甲○○
    ，而被害人所受之傷害尚未達重傷害之程度，為未遂犯，應依刑法第二十六條前
    段規定減輕其刑。爰審酌被告庚○○因金錢債務糾紛，竟持開山刀及番刀等凶器
    砍傷被害人手段兇殘，暨被告之品行、智識程度、被害人所受之傷害程度、被告
    犯後態度等一切情狀，量處如主文所示之刑。
三、本件被告庚○○等人用以行凶之開山刀及番刀等物，非違禁物，均未扣案，無證
    據證明該等凶器仍存在，為避免執行沒收之困難，爰不予宣告沒收，附此敘明。
貳、被告己○○部分：
一、公訴意旨略以：被告己○○，於民國八十九年二月十三日下午四時許，在臺北市
    大安區○○路○段四四巷、杭州南路二段二五巷口，因債務糾紛，竟夥同庚○○
    、戊○○及數名姓名年籍不詳之成年人，共同基於重傷害之概括犯意聯絡，分別
    持刀連續朝丁○○、甲○○之四肢及身體揮砍，造成丁○○因此受有左上肢、右
    上肢多處切割傷、右下肢多處切割傷、韌帶斷裂、動脈斷裂、左下肢多處切割傷
    、右下肢骨折、韌帶斷裂、右脛骨開放性骨折等傷害，致其前脛股斷裂，右下肢
    功能無法完全恢復正常；甲○○則因此受有左胸背腰部深刺裂傷十二乘六乘十公
    分，合併後腹腔急性出血之傷害，因認被告己○○涉有刑法第二百七十八條第三
    項、第一項之重傷害未遂罪及第二百七十七第一項之普通傷害罪之犯行云云。
二、按犯罪事實應依證據認定之，無證據不得推定其犯罪事實；又不能證明被告犯罪
    者，應諭知無罪判決，刑事訴訟法第一百五十四條、第三百零一條第一項分別定
    有明文。又事實之認定，應憑證據，如未能發現相當證據，或證據不足以證明，
    自不能以推測或擬制之方法，為裁判基礎；且認定犯罪事實所憑之證據，雖不以
    直接證據為限，間接證據亦包括在內，然而無論直接證據或間接證據，其為訴訟
    上之證明，須於通常一般之人均不係有所懷疑，而得確信其為真實之程度者，始
    得據為有罪之認定，倘其證明尚未達到此一程度，而有合理之懷疑存在而無從使
    事實審法院得有罪之確信時，即應由法院為諭知被告無罪之判決；又告訴人之告
    訴，係以使被告受刑事訴追為目的，是其陳述是否與事實相符，仍應調查其他事
    實以資審認，始得為不利被告之認定，最高法院四十年台上字第八六號判例、七
    十六年台上字第四九八六號、五十二年台上字第一三○○號著有判例可資參照。
三、本件公訴人認被告己○○涉有前開犯行，其所依憑之證據及理由，無非以被害人
    丁○○之指訴及丁○○、甲○○之驗傷診斷書二紙為據。訊據被告己○○堅決否
    認有何砍傷丁○○、甲○○之犯行，辯稱伊沒有砍傷丁○○、甲○○等語。乙○
    查：
（一）如前所述，本件公訴人認被告己○○涉有本件之犯行，係以證人丁○○於八十
      九年七月二十一日偵查庭中證稱：「我們到場後，對方十個人對我們三人砍殺
      ，包括戊○○、庚○○、己○○、「阿咪」、「阿瘦」等，其中戊○○、庚○○、己○○都有拿類似開山刀的刀子，朝我的四肢切割。」等語（詳見八十九
      年度偵字第五七二五號偵查卷、第三十八頁）；惟證人丁○○於八十九年二月
      十六日警訊時卻證稱：「是北市○○路○段四十四巷的明寶宮廟祝黃金的兩個
      兒子，一是綽號阿興的庚○○、另一個是綽號歐羅肥（戊○○）帶三至四個不
      知名的男子圍住我，由庚○○及歐羅肥動手殺我的。」、「他們持開山刀殺我
      的，因庚○○欠我錢他打電話給我說要談債務的問題，叫我到明寶宮談，但我
      到金山南路二段三十巷二十七號前就遭由庚○○及戊○○帶頭的五、六名男子
      圍殺。」等語；而證人甲○○於八十九年二月二十二日警訊時證稱：「我原先
      不知道是誰殺傷我，是我受傷後另一位受傷的丁○○告訴我殺傷我們的是東門
      的角頭份子綽號阿興的庚○○及綽號歐羅肥的戊○○是他們倆人帶頭圍殺我及
      丁○○，致使我左後腹部縫二十餘針。」等語；而證人丁○○亦證稱其認識被
      告三兄弟即庚○○、戊○○（未到案、乙○通緝中）、己○○等語（詳乙○九
      十年五月十一日訊問筆錄），被告己○○亦自陳認識丁○○，足認丁○○與被
      告己○○彼此為舊識，而離本件案發當日最近之警訊時，丁○○並未指證己○○有參與，其僅指稱遭庚○○、戊○○與三至四個不知名之男子圍住，由庚○○及戊○○（歐羅肥）動手；且甲○○於警訊時亦僅證稱是經丁○○告知始知
      是庚○○、戊○○二人帶頭圍砍，其自始均未提及被告己○○有參與圍砍之情
      事；乙○查丁○○與被告庚○○如前所述既是舊識，丁○○於警訊時不指訴己○○，而事隔五月有餘，丁○○始提及被告己○○有參與砍人之情事，實悖於
      一般常理，證述前後不同，顯有瑕疵，不足為不利於被告己○○之認定。再者
      ，臺北市政府警察局大安分局曾持臺灣臺北地方法院檢察署檢察官所核發之搜
      索票至被告己○○位於臺北市○○街二○九巷十七號二樓進行搜索，雖查扣被
      告己○○於八十九年二月十三日至馬偕醫院就醫之醫療單據，惟該單據僅能證
      明被告己○○於八十九年二月十三日確曾受傷，不足證明被告己○○有與庚○○、戊○○等人有共同砍傷丁○○、甲○○二人之犯行。
（二）此外，乙○復查無其他積極證據足資證明被告己○○有何被訴之犯行；既不能
      證明被告己○○被訴之犯行，核諸前揭說明，自應為被告己○○無罪之諭知，
      以昭公允。
據上論斷，應依刑事訴訟法第二百九十九條第一項前段、第三百零一條第一項，刑法
第二十八條、第二百七十八條第三項、第一項、第五十五條、第二十六條前段，判決
如主文。
本案經檢察官黃久真到庭執行職務
中        華        民        國    九  十    年    八    月    二十一  日
                                    臺灣臺北地方法院刑事第六庭
                                        法  官  梁耀鑌
如不服本判決，應於判決送達後十日內，向乙○提出上訴狀（應抄附繕本）。告訴人
或被害人如對於本判決不服者，應具備理由請求檢察官上訴，其上訴期間之計算係以
檢察官收受判決正本之日期為準。
右正本證明與原本無異。
                                        書記官  謝志偉
中        華        民        國    九  十    年    八    月    二十三  日
附錄本案論罪科刑法條全文
刑法第二百七十八條
使人受重傷者，處五年以上十二年以下有期徒刑。
犯前項之罪因而致人於死者，處無期徒刑或七年以上有期徒刑。
第一項之未遂犯罰之。


司法院資訊處製作；財團法人民間司法改革基金會備份。
